【裁判字號】    99,易,143
【裁判日期】    990624
【裁判案由】    竊盜
【裁判全文】
臺灣臺北地方法院刑事判決               99年度易字第143號
公  訴  人  臺灣臺北地方法院檢察署檢察官
被      告  丙○○
上列被告因竊盜案件，經檢察官提起公訴（九十八年度偵字第二
三八五六號），本院判決如下：
    主  文
丙○○無罪。
    理  由
一、公訴意旨略以：被告丙○○與乙○○（另由臺北縣政府警察
    局新店分局【下稱新店分局】追查中）共同基於意圖為自己
    不法所有之犯意聯絡，於民國九十八年十月二日十四時許，
    由其駕駛車牌號碼五Ｂ－八八八○號自用小客車，搭載乙○○至臺北縣深坑鄉○○路○段一一二巷（下稱一一二巷）內
    ，先行勘查該處住戶情況，並選定下手行竊目標為該巷一弄
    十六號頂樓甲○○之加蓋鐵皮屋住處後，即駕車先行離開。
    迨同日十八時十九分許之夜間，丙○○即駕駛前開車輛搭載
    乙○○回到該巷內，由丙○○負責把風接應，而乙○○則以
    不詳工具，打開甲○○前開住處之鐵窗鎖頭後，侵入該住宅
    竊取金手鍊二條、金項鍊二條、金戒指二只、藍色提袋一只
    、現金新臺幣（下同）一千八百元及撲滿二個（內有現金共
    一萬五千元）。得手後再由丙○○駕車搭載乙○○逃逸，竊
    盜所得則由其兩人朋分花用。因認被告丙○○涉犯刑法第三
    百二十一條第一項第一款、第二款之加重竊盜罪嫌等語。
二、按犯罪事實應依證據認定之，無證據不得認定犯罪事實。又
    不能證明被告犯罪者，應諭知無罪之判決，刑事訴訟法第一
    百五十四條第二項、第三百零一條第一項分別定有明文。再
    按，事實之認定，應憑證據，如未能發現相當證據，或證據
    不足以證明，自不能以推測或擬制之方法，為裁判基礎；且
    認定不利於被告之事實須依積極證據，苟積極證據不足為不
    利於被告事實之認定時，即應為有利於被告之認定；另認定
    犯罪事實所憑之證據，雖不以直接證據為限，間接證據亦包
    括在內，然無論直接證據或間接證據，其為訴訟上之證明，
    須於通常一般之人均不致有所懷疑，而得確信其為真實之程
    度者，始得據之為有罪之認定，倘其證明尚未達到此一程度
    ，而有合理之懷疑存在，無從使事實審法院得有罪之確信時
    ，即應由法院為諭知被告無罪之判決（最高法院四十年臺上
    字第八六號、三十年上字第八一六號、七十六年臺上字第四
    九八六號判例參照）。
三、本件公訴意旨認被告丙○○涉犯刑法第三百二十一條第一項
    第一款、第二款之加重竊盜罪嫌，無非係以證人甲○○於警
    詢、偵訊時之證述（偵卷第十一至第十四頁、第八三頁至第
    八五頁、第九五頁參照）、監視錄影相片二十二張（起訴書
    誤載為十張，偵卷第七二頁至第八二頁參照）、新店分局甲○○住宅遭竊案勘察報告、勘察相片（偵卷第四九頁至第六
    九頁參照）及被告丙○○之供述（偵卷第六頁至第十頁、第
    三八頁、第三九頁、第九三頁至第九五頁、第一○○頁、第
    一○一頁，本院卷第二七頁至第二九頁、第一七九頁至第一
    八二頁參照）等件資為論據。
四、證據能力之認定：
  (一)按「被告以外之人於審判外之言詞或書面陳述，除法律有規
    定者外，不得作為證據」、「證人、鑑定人依法應具結而未
    具結者，其證言或鑑定意見，不得作為證據。」，刑事訴訟
    法第一百五十九條第一項、第一百五十八條之三分別定有明
    文，又被害人、告訴人均係被告以外之人，其在偵查、審理
    中所為被害經過之陳述，仍應居於證人之地位，依法具結，
    以擔保其供述之信用性與憑信性。倘未行具結，按諸刑事訴
    訟法第一百五十八條之三之規定，不得作為證據（最高法院
    九十七年度臺上字第六一六九號判決意旨參照）。查證人即
    告訴人甲○○於於九十八年十二月八日接受檢察官偵訊時（
    偵卷第九三頁至第九六頁參照），就其住處於九十八年十月
    二日遭竊之經過有所陳述，此次偵訊其係以被害人之身分應
    訊，且未就其被害之經過，以證人身分作證並具結擔保其所
    述實在，此有該偵訊筆錄在卷可稽，揆之上開說明，其於此
    次偵訊所為之指訴，自不得作為本案證據。
  (二)至本判決下列所引用之其他各項證據方法之證據能力，公訴
    人及被告丙○○於本院準備程序及審判期日中均未爭執其證
    據能力，且迄至言詞辯論終結前亦未再聲明異議（本院九十
    九年六月三日審判筆錄參照），本院審酌該等言詞或書面陳
    述作成時之情況，並無不宜作為證據之情事，依刑事訴訟法
    第一百五十九條之五之規定，自得作為證據，併此敘明。
五、被告之辯稱：
    被告丙○○於本院審理時，固坦承其確於九十八年十月二日
    十四時許，駕駛車牌號碼五Ｂ－八八八○號自用小客車，搭
    載乙○○至一一二巷，迨同日十八時許，復駕駛上開車輛至
    上址搭載乙○○之事實，惟堅決否認有何竊盜之犯行，辯稱
    ：乙○○是我在雲林工作時認識的朋友，九十八年十月二日
    十四時許，他從南部上來，我開車到新店耕莘醫院門口載他
    ，他說要去找朋友，叫我載他到一一二巷，並給我一包價值
    約一、二千元的第一級毒品海洛因（下稱海洛因）當作報酬
    。我把車停到山上的停車場，他下車前叫我等他，但我等到
    十五時許都沒看到他，所以我就先離開了。到了十七時許，
    余學佑傳簡訊給我，說他找完朋友了，但那裡沒有計程車，
    叫我去載他，我就去山上的停車場載他，到了深坑附近，他
    就下車走了。我不知道乙○○是要去那邊竊盜，我停車的停
    車場與甲○○住處距離很遠，根本看不到，我沒有幫乙○○
    把風等語。
六、查被告確於九十八年十月二日十四時十六分許，駕駛車牌號
    碼五Ｂ－八八八○號自用小客車，搭載乙○○前往一一二巷
    ，並於十五時二十六分許駕車離去；復於同日十七時許，再
    度駕車至上址搭載乙○○，於同日十八時五十八分許自一一
    二巷離開之事實，為被告所是認，並經本院於九十九年六月
    一日勘驗監視錄影光碟無誤（本院當日勘驗筆錄參照）；而
    乙○○則於同日十四時十八分許，自山上停車場方向先步行
    至一一二巷十五弄，走至弄底後，折返並右轉至一一二巷，
    前行後右轉一一二巷一弄，自同日十四時二十四分許至十四
    時五十七分許，持續在該弄徘徊，並三度進入座落該弄之公
    寓內，後於同日十八時二十分許，空手自一一二巷十五弄左
    轉進入一一二巷一弄，並於同日十八時二十一分許，進入甲○○住處，至同日十八時五十三分許，始手提一包包自甲○○住處走出，並於同日十八時五十五分許，直行一一二巷至
    山上停車場之事實，亦經本院於九十九年六月一日勘驗監視
    錄影光碟無誤（本院當日勘驗筆錄參照）。是由被告之供述
    、上開勘驗筆錄內容及甲○○於警詢時之證述，堪認被告於
    該日十四時許搭載乙○○至一一二巷後，乙○○確曾先在該
    區域查看附近住戶情形，並選定甲○○住處作為行竊目標，
    嗣於同日十八時二十分許至五十三分許，進入甲○○住處行
    竊，再於同日十八時五十八許，搭乘由被告駕駛之上開自用
    小客車離去無訛。是本件之爭點厥為：被告是否係與乙○○
    共同基於竊盜之犯意，而搭載乙○○前往該址，並為乙○○
    把風接應？經查：
  (一)證人甲○○於警詢時證稱：我是一一二巷一弄十六號五樓之
    住戶，於九十八年十月二日二十時五十分許發現家裡失竊，
    損失金手鍊二條、金項鍊二條、金戒指二只、藍色提袋一只
    、現金一千八百元及撲滿二個（內有現金共一萬五千元）。
    當天我家樓下的鐵門是關著的，但旁邊住戶大門沒關，而我
    房間後窗戶的門鎖有被破壞，所以可知道小偷是從隔壁棟的
    屋頂跨越至我家這棟後，從我房間後窗戶進入我家竊盜。從
    警方調閱並提示給我看的監視錄影畫面，我可以確認在當日
    十四時許，三度進出我家隔壁棟，後於同日十八時二十一分
    許，再次進入我家隔壁棟，至同日十八時五十三分許才從我
    家出來的男子就是小偷。另外從監視錄影上，看到被告所駕
    駛的車牌號碼五Ｂ－八八八○號自用小客車跟小偷出現的時
    間很接近，且該車離開一一二巷後，就未再發現小偷的身影
    ，可以知道小偷應係由該車搭載離開的等語（偵卷第十一頁
    至第十四頁、第八三頁至第八五頁參照）。由其上揭證述內
    容可知，其僅係由監視錄影畫面上，被告與乙○○出現之時
    間點，推論乙○○係搭乘被告所駕之車離去，並未親見被告
    於乙○○下手行竊時在旁把風，是實難以其證述內容，為不
    利被告之認定。
  (二)另由新店分局製作之偵辦報告內檢附之現場巷弄草圖（偵卷
    第七一頁參照）觀之，被告停車處係在該草圖右上方之山坡
    地，欲自停車處行至告訴人甲○○住處，需自山坡地下行後
    ，右轉進入一一二巷十五弄，直行到底後再左轉進入一一二
    巷一弄，是由該草圖顯示，被告停車之山坡地與甲○○之住
    處相距甚遠，且需拐過二個轉角，實無從自山坡地目示觀察
    甲○○住處狀況；而依一般經驗法則，若欲為他人竊盜犯行
    把風，把風者自需在犯罪地點附近，且能隨時通知共犯予以
    示警之處，以便遭人察覺時能立刻通知、接應同夥，而逃離
    現場。又經本院於九十九年六月一日勘驗卷附監視錄影光碟
    ，發現被告雖確於九十八年十月二日十四時十六分許，駕駛
    上揭自用小客車，直行一一二巷後右轉上山坡地，嗣於同日
    十五時二十六分許復駕車自該山坡地左轉進入一一二巷，直
    行後右轉自北深路一段離去，再於同日十八時五十八分許，
    復駕駛上揭自用小客車自一一二巷左轉北身深路一段而離去
    ，然監視錄影畫面，均無被告於現場徘徊之畫面，是公訴意
    旨所認被告把風之行為，與一般經驗法則並不相符，而無從
    以此遽認被告確有把風之行為。
  (三)公訴意旨雖認該竊盜所得由余學佑與被告兩人朋分花用，並
    認市價一、二千元之海洛因一包即為被告共犯竊盜之對價等
    情，然此為被告所否認。且就竊取之財物由被告及余學佑二
    人朋分花用而言，公訴人並未提出積極證據證明之；復就海
    洛因為共犯竊盜之對價而言，查乙○○侵入甲○○之住宅竊
    取金手鍊二條、金項鍊二條、金戒指二只、現金新臺幣一萬
    六千八百元等價值數萬元之財物，顯與被告所供承余學佑贈
    與之海洛因之價值差距頗大，若被告確與余學佑共犯上開竊
    盜罪，豈干於僅分得海洛因一包？是公訴意旨徒以被告自余
    學佑之處獲得海洛因一包，推論被告與余學佑間對於竊盜行
    為有共同決意與行為分擔，亦嫌速斷。
  (四)公訴意旨復認被告於警詢時已自承知悉乙○○有偷竊之情形
    ，惟經本院於九十九年三月三日勘驗被告九十八年十月四日
    之警詢筆錄，發現該筆錄記載被告答稱：「我本來在車上等
    我朋友，只有我朋友俞慶川（按：即乙○○）去偷竊」之原
    始問答為：「（問：北深路一段就是你剛才講的土庫，一一
    二巷一弄十六號三樓，昨天的時候，就是十月二號發生竊案
    ，晚上八點多的時候，那個屋主回家發現破壞，調監視錄影
    帶，你的車在那，到八點五十八才離開，你朋友俞慶川也在
    那邊觀望，在那個十六號邊，你當時在那邊幹什麼？）答：
    我本來在車上，後來我有下車找他，就找沒有，後來他回來
    ，我們就走了。」、「（問：後面那個等一下我會問你，你
    回去看要怎麼講你就講，看你要老實講還是照【聲音含糊，
    無法辨識】你再自己講，你朋友還是你去偷的？）答：我朋
    友拿的。」、「（問：你在那幹嘛？）答：我在等他，後來
    我去找他，我有下來找他。」，此有本院當日勘驗筆錄在卷
    可參，可見被告於警詢時，並未明確表示知悉乙○○竊盜之
    事實，至其經員警向其表示「看你要老實講還是照（聲音含
    糊，無法辨識）」後，再詢問係被告或乙○○偷竊時，被告
    答稱：係乙○○「拿」的等語，是否係出於不當之暗示及誘
    導，亦非無疑。是自難以被告之警詢筆錄，作為不利被告之
    認定。另查，乙○○於竊盜後，為掩人耳目，將竊得之財物
    裝於甲○○所有之包包中，此有監視錄影相片在卷可查（偵
    卷第二八頁參照），是單由該提袋之外觀，亦難知悉該提袋
    內容，故被告雖知余學佑提著包包上車，但辯稱其不知包內
    為何物，從而不知余學佑有竊盜之犯行，亦非無據。
七、綜上所述，依公訴人所舉證據，除得證明被告於余學佑行竊
    前、後分別有搭載余學佑之行為外，並無其他積極證據足以
    證明被告客觀上有為余學佑把風之事實，亦無證據得證被告
    主觀上有與余學佑共同竊盜之犯意聯絡，是依卷存證據，尚
    難使本院形成被告確有與乙○○共同為加重竊盜犯行之確信
    。此外，復查無其他積極證據，足資證明被告確有公訴意旨
    所指之犯行，揆諸首揭規定及說明，本案既不能證明被告犯
    罪，即應為無罪判決之諭知，以免冤抑。
據上論斷，應依刑事訴訟法第三百零一條第一項，判決如主文。
本案經檢察官謝憲杰到庭執行職務。
中    華    民    國    99    年    6     月    24    日
                  刑事第九庭審判長法  官  林怡秀
                                  法  官  劉素如
                                  法  官  張詩芸
以上正本證明與原本無異。
如不服本判決應於收受送達後10日內向本院提出上訴書狀，並應
敘述具體理由；其未敘述上訴理由者，應於上訴期間屆滿後20日
內向本院補提理由書（均須按他造當事人之人數附繕）「切勿逕
送上級法院」。
                                  書記官  顏淑華
中    華    民    國    99    年    6     月    24    日

司法院資訊處製作；財團法人民間司法改革基金會備份。
